【裁判字號】    95,訴,1795
【裁判日期】    951229
【裁判案由】    違反著作權法
【裁判全文】
臺灣臺北地方法院刑事判決              95年度訴字第1795號
公  訴  人  臺灣臺北地方法院檢察署檢察官
被      告  乙○○
選任辯護人  郭盈蘭律師
上列被告因違反著作權法案件，經檢察官提起公訴（95年度偵字
第20614號）本院合議庭依被告於本院準備程序進行中為有罪之
陳述，裁定由受命法官獨任以簡式審判程序審理，判決如下：
    主      文
乙○○連續意圖銷售而擅自以重製於光碟之方法侵害他人之著作
財產權，處有期徒刑捌月，緩刑參年。扣案如附表所示之盜版光
碟壹佰壹拾玖片、含內建式燒錄器之電腦主機壹臺、空白光碟片
（DVD）拾捌片、空白光碟片（VCD）參拾柒片、掛號函件執據壹
批與空白信封袋肆拾參個，均沒收。
    事   實
一、乙○○明知如附表所示之「蟲蟲危機」、「超人特攻隊」等
    視聽著作，係如附表所示「美商迪士尼企業股份有限公司」
    （下稱美商迪士尼公司）等公司享有著作財產權之視聽著作
    ，根據民國八十二年七月十六日簽署生效之「北美事務協調
    委員會與美國在臺協會著作權保護協定」及我國於九十一年
    一月一日加入世界貿易組織（WTO）後，適用「與貿易有關
    之智慧財產權協定」（TRIPS）之約定，依著作權法第四條
    第二款規定，屬於受我國著作權法保護之著作物，非經著作
    財產權人之同意或授權，不得意圖銷售而擅自重製及明知係
    侵害著作財產權之重製物而散布，竟於九十三年二月間某日
    起，以每片新台幣（下同）二百元之代價在大陸地區購入未
    經美商迪士尼公司等公司授權重製之盜版「蟲蟲危機」、「
    超人特攻隊」等光碟片，於觀看完畢後，即基於意圖銷售而
    以重製於光碟之方法侵害他人著作權及明知係侵害著作財產
    權之光碟重製物而散布之概括犯意，自九十三年二月間某日
    起至九十五年六月底某日止，在其位於臺北縣新店市○○街
    十五巷一之一號三樓之住所，以其所有之電腦燒錄設備，連
    續多次非法重製如附表所示之視聽著作，並利用電腦網路設
    備，使用其「chasoyen」之帳號，在雅虎奇摩拍賣網站刊登
    「怒海爭鋒DVD豪華典藏精裝版羅素克洛主演」等字樣、每
    部影片二百五十元至六百五十元不等之價格，向不特定人散
    布販賣該盜版光碟之資訊，且提供其設於新店郵局之000000
    00000000號帳戶作為顧客匯款之用，連續多次銷售散布該盜
    版光碟予不特定顧客牟利。嗣經財團法人電影及錄影著作保
    護基金會人員於九十五年六月初發現，於同月七日利用網際
    網路向乙○○購買影片光碟，經收到光碟後確認屬盜版即報
    警，經警於九十五年九月十二日持本院核發之搜索票，在乙
    ○○上址住處當場查獲，並扣得乙○○所有之如附表所示之
    盜版「蟲蟲危機」、「超人特攻隊」等DVD與VCD光碟片共一
    百十九片（起訴書記載「一百三十二片」）、含內建式燒錄
    器之電腦主機一臺、空白光碟片（DVD）十八片、空白光碟
    片（VCD）三十七片、掛號函件執據一批與空白信封袋四十
    三個等物。
二、案經美商迪士尼公司訴由內政部警政署保安警察第二總隊第
    一大隊報請臺灣臺北地方法院檢察署檢察官偵查起訴。
    理  由
一、本件被告乙○○所犯違反著作權法罪，係非死刑、無期徒刑
    、最輕本刑三年以上有期徒刑之罪，亦非高等法院管轄之第
    一審案件，其於本院準備程序進行中，就被訴事實為有罪之
    陳述，經法官告知簡式審判之旨，並聽取檢察官、被告及辯
    護人之意見後，本院合議庭裁定由受命法官獨任進行簡式審
    判程序，是本件之證據調查，依刑事訴訟法第二百七十三條
    之二規定，不受同法第一百五十九條第一項、第一百六十一
    條之二、第一百六十一條之三、第一百六十三條之一及第一
    百六十四條至第一百七十條規定之限制，合先敘明。
二、上揭犯罪事實，業據被告乙○○於警詢、偵訊及本院審理中
    坦承在卷，核與告訴代理人甲○○於警詢中之指數相符，並
    有奇摩拍賣網之列印資料、本院搜索票、內政部警政署保安
    警察第二總隊第一大隊之搜索扣押筆錄、財團法人電影及錄
    影著作基金會鑑定報告、盜版光碟清冊、查扣物品侵害價值
    估價表暨檢視報告、郵局開戶資料、電子信箱郵件及網路資
    料、郵局儲戶儲金簿影本、郵局匯款資料等在卷可稽，復有
    扣案如附表所示之「超人特攻隊」等DVD與VCD光碟片共一百
    十九片、含內建式燒錄器之電腦主機一臺、空白光碟片（
    DVD ）十八片、空白光碟片（VCD）三十七片、掛號函件執
    據一批與空白信封袋四十三個等物可資佐證，堪認被告之自
    白與事實相符。是本案事證已臻明確，被告之上揭犯行已可
    認定，應予依法論科。
三、法律適用
  (一)查刑法部分條文業於九十四年二月二日修正公布，於被告行
    為後之九十五年七月一日施行。按行為後法律有變更者，適
    用行為時之法律，但行為後之法律有利於行為人者，適用最
    有利於行為人之法律，現行刑法第二條第一項定有明文。此
    條規定乃與刑法第一條罪刑法定主義契合，而貫徹法律禁止
    溯及既往原則，係規範行為後法律變更所生新舊法律比較適
    用之準據法，是刑法第二條本身雖經修正，但其既屬適用法
    律之準據法，本身尚無比較新舊法之問題，應一律適用裁判
    時之現行刑法第二條規定以決定適用之刑罰法律。經比較：
    1.查著作權法第九十一條第三項、第九十一條之一第三項均
      規定得併科罰金，而修正後刑法第三十三條第五款規定罰
      金刑為新臺幣一千元以上，以百元計算之，修正前則規定
      罰金為一元以上，且以銀元為計算單位，經依罰金罰鍰提
      高標準條例第一條前段，以及現行法規所定貨幣單位折算
      新臺幣條例第二條規定折算後，罰金刑則為新臺幣三十元
      以上，經比較新、舊法之結果，修正後之法律並未較有利
      於行為人。
    2.刑法修正後，刪除第五十五條關於牽連犯之規定，此刪除
      雖非犯罪構成要件之變更，但顯均已影響行為人刑罰之法
      律效果，自屬法律有變更，而依舊法第五十五條規定，牽
      連犯乃將被告之數罪以一罪論，然修法後刑法已刪除該條
      規定，則不得以一罪論，經比較修正前後之法律，修正後
      法律並無有利於行為人之情況。
    3.關於連續犯之規定，修正前刑法第五十六條規定：「連續
      數行為而犯同一之罪名者，以一罪論。但得加重其刑至二
      分之一。」，修正後刑法則刪除第五十六條之規定，已不
      得再論以一罪，而須分論數罪再併罰之，顯以修正前之規
      定較有利於被告。
    4.綜合以上比較之結果，九十五年七月一日修正施行之刑法
      部分條文，其適用結果並無有利於被告之情形，依前開法
      律規定，自應適用被告行為時即修正前刑法之相關規定論
      處。至於刑法第三十八條關於沒收之規定雖亦於九十五年
      七月一日修正施行，惟因沒收係屬從刑，應隨同主刑適用
      同一準據法，經前揭比較新舊法結果，既適用新法相關規
      定，有關沒收之規定，自應適用現行刑法第三十八條之規
      定；另刑法第七十四條關於緩刑之規定，雖於被告行為後
      亦有所變更，惟因本案被告行為時係在九十五年七月一日
      前，依據最高法院九十五年度第八次刑事庭會議決議，仍
      應適用九十五年七月一日修正生效之緩刑規定，而無比較
      新、舊法之必要，附此敘明。
三、核被告所為，係犯著作權法第九十一條第三項、第二項之意
    圖銷售而擅自以重製於光碟之方法侵害他人之著作財產權罪
    ，及同法第九十一條之一第三項、第二項之明知係侵害著作
    財產權之光碟重製物而散布罪。被告意圖散布而持有明知係
    侵害著作財產權之光碟重製物之低度行為，應為散布之高度
    行為所吸收，不另論罪。被告先後多次意圖銷售而擅自重製
    光碟、明知係侵害著作財產權之光碟重製物而散布之行為，
    各係時間緊接，方法相同，各觸犯構成要件相同之罪名，顯
    各係基於概括犯意為之，應分別依修正前刑法第五十六條規
    定各論以一罪，並加重其刑。被告所犯上開二罪，有修正前
    刑法第五十五條方法目的之牽連關係，應從一重論以著作權
    法第九十一條第三項、第二項之意圖銷售而擅自以重製於光
    碟之方法侵害他人之著作財產權罪。至於檢察官於起訴書雖
    認被告之犯罪時間係「自九十三年二月間某日起至九十五年
    九月十二日止」，然因查卷內並無被告於九十五年七月一日
    以後之犯罪證據，蒞庭檢察官已於本院九十五年十二月二十
    八日已將時間縮為「自九十三年二月間某日起至九十五年六
    月底某日止」；又起訴書之附表所列之盜版光碟原有一百三
    十二片，惟告訴代理人張家禮於本院九十五年十一月三十日
    審理時已表示原附表有誤，應更正片數為「一百十九片」，
    並提出附表一份附於本院卷，故應更正扣案盜版光碟之清單
    如本件判決附表所示，均附此敘明。爰審酌被告前未曾因犯
    罪經判決執行，有臺灣高等法院被告前案紀錄表可稽，素行
    尚可，惟正值青年，不思以正當途徑賺取財富，竟非法重製
    、散布侵害他人著作權之物，實無足取，惟於犯罪後坦承犯
    行不諱，及被告犯罪時間之長短、犯罪之動機、目的、手段
    、生活狀況、品行、智識程度等一切情狀，量處如主文所示
    之刑。另查被告前未曾受有期徒刑以上刑之宣告，有上開前
    案紀錄表在卷可參，因一時失慮而觸犯本案犯行，於犯罪後
    坦認不諱，表示悔意，本院審酌上情，認被告經此偵審程序
    及刑之宣告後，當知所警惕，信無再犯之虞，本院認前開對
    其所宣告之刑以暫不執行為適當，依據上開最高法院第八次
    刑庭會議決議，爰逕依現行刑法第七十四條第一項第一款規
    定併宣告緩刑三年，以啟自新。末查扣案如附表一所示之盜
    版電影影音光碟一百十九片、含內建式燒錄器之電腦主機一
    臺，係被告所有供非法重製及散布盜版光碟犯罪所用之物，
    不問屬於犯人與否，爰依著作權法第九十八條規定宣告沒收
    ；另空白光碟片（DVD）十八片、空白光碟片（VCD）三十七
    片、掛號函件執據一批與空白信封袋四十三個，係被告所有
    ，預備供其非法重製及散布盜版光碟犯罪所用之物，業據被
    告供述在卷，爰依修正前刑法第三十八條第一項第二款規定
    宣告沒收。
據上論斷，應依刑事訴訟法第二百七十三條之一第一項、第二百
九十九條第一項前段，著作權法第九十一條第三項、第二項、第
九十一條之一第三項、第二項、第九十八條，現行刑法第二條第
一項、第十一條前段、第七十四條第一項第一款，修正前刑法第
五十六條、第五十五條、第三十八條第一項第二款，判決如主文
。
本案經檢察官侯少卿到庭執行職務
中    華    民    國    95    年    12    月    29    日
                  刑事第一庭    法  官  林春鈴
以上正本證明與原本無異。
如不服本判決，應於判決送達後10日內，向本院提出上訴狀。
                                書記官  羅欣宜
中    華    民    國    95    年    12    月    29    日
附錄本案論罪科刑依據主要之法條：
著作權法第91條
擅自以重製之方法侵害他人之著作財產權者，處3年以下有期徒
刑、拘役，或科或併科新臺幣75萬元以下罰金。
意圖銷售或出租而擅自以重製之方法侵害他人之著作財產權者，
處6月以上五年以下有期徒刑，得併科新臺幣20萬元以上2百萬元
以下罰金。
以重製於光碟之方法犯前項之罪者，處6月以上5年以下有期徒刑
，得併科新臺幣50萬元以上5百萬元以下罰金。
著作僅供個人參考或合理使用者，不構成著作權侵害。
著作權法第91條之1
擅自以移轉所有權之方法散布著作原件或其重製物而侵害他人之
著作財產權者，處3年以下有期徒刑、拘役，或科或併科新臺幣
五十萬元以下罰金。
明知係侵害著作財產權之重製物而散布或意圖散布而公開陳列或
持有者，處3年以下有期徒刑，得併科新臺幣7萬元以上75萬元以
下罰金。
犯前項之罪，其重製物為光碟者，處6月以上3年以下有期徒刑，
得併科新臺幣20萬元以上2百萬元以下罰金。但違反第87條第4款
規定輸入之光碟，不在此限。
犯前二項之罪，經供出其物品來源，因而破獲者，得減輕其刑。


司法院資訊處製作；財團法人民間司法改革基金會備份。
